【裁判字號】    99,交抗,1139
【裁判日期】    990503
【裁判案由】    違反道路交通管理處罰條例
【裁判全文】
臺灣高等法院交通事件裁定            99年度交抗字第1139號
抗  告  人
即受處分人  甲○○
上列抗告人因違反道路交通管理處罰條例案件，不服臺灣臺北地
方法院，中華民國99年4月8日所為裁定（99年度交聲字第426號
），提起抗告，本院裁定如下：
    主  文
抗告駁回。
    理  由
一、原裁定意旨略以：受處分人甲○○於民國96年12月12日上午
    8時22分許，駕駛車牌號碼GF-4515號自小客車，沿臺北縣永
    和市○○路○段北往南方向行駛，駛至永和路與中正路交岔
    路口時，該處係有燈光號誌管制之交岔路口，且永和路方向
    顯示為紅燈，仍穿越停止線進入路口範圍而欲左轉進入中正
    路西往東方向車道，而有闖紅燈之行為，受處分人已於期限
    內到案陳述意見，應處罰鍰新台幣(下同)2千7百元，並記違
    規點數3點等語。
二、抗告意旨略以：本人於上開日時在臺北縣永和市○○路係綠
    燈快轉黃燈時，要左轉中正路，才移動一下，聽到後面女警
    吹哨子，只好往後退回原處。當時警員走到中正路右邊路口
    ，招手要我左轉過去路邊(那時已經是紅燈)，我不得不聽他
    的，只好紅燈左轉，到他身邊，他見我，莫名其妙地罵我一
    頓，說我闖紅燈，我當時很不服，所以不肯簽字，我認為矯
    枉過正云云。
三、按汽車駕駛人，行經有燈光號誌管制之交岔路口闖紅燈者，
    處1800元以上5400元以下罰鍰，前項紅燈右轉行為者，處新
    臺幣600元以上1800元以下罰鍰，上述二種情形均記違規點
    數3點，道路交通管理處罰條例第53條、第63條第1項第3款
    定有明文；又違反道路交通管理處罰條例第53條第1項規定
    ，逾越應到案日期60日以上繳納罰鍰或逕行裁決處罰者，小
    型車處罰鍰5400元，若於期限內到案陳述意見者，小型車處
    罰鍰2700元，違反道路交通管理事件統一裁罰基準表亦有明
    文。依上述規定可知，汽車駕駛人，行經有燈光號誌管制之
    交岔路口闖紅燈者，除較輕微之紅燈右轉行為外，均應適用
    道路交通管理處罰條例第53條第1項規定裁罰；又行車管制
    號誌中之箭頭綠燈表示僅准許車輛依箭頭指示之方向行駛，
    道路某些方向受到管制，或實際上不能行駛時，其交岔路口
    號誌宜以箭頭綠燈替代圓形綠燈，指示車輛遵循方向行駛，
    道路交通標誌標線號誌設置規則第206條第2款第1目、第213
    條第2款定有明文，是設置有箭頭綠燈行車管制號誌之交岔
    路口，於箭頭綠燈熄滅後，即表示箭頭綠燈原本指示之方向
    管制禁止行駛，不因其他行車方向仍維持圓形綠燈或箭頭綠
    燈而意謂仍容許行駛，舉例而言，若交岔路口設有左轉箭頭
    綠燈者，於左轉箭頭綠燈熄滅後，縱使直行、右轉之圓形綠
    燈或箭頭綠燈仍亮燈，亦非謂駕駛人仍得左轉，若有於左轉
    箭頭綠燈熄滅後左轉之行為，即屬違規行為，是以司法院70
    年6月22日（70）院台廳字第02613號函謂：「汽車駕駛人行
    經有燈光號誌管制之交岔路口，在無箭頭導向燈號之狀況下
    ，闖紅燈而左轉或右轉，自應適用第53條予以處罰。」另「
    闖紅燈」與「伸越停止線」，乃不同程度之違規行為，前者
    固應適用道路交通管理處罰條例第53條第1項規定裁罰，後
    者則僅需適用同條例第60條第2項規定裁罰，關於兩者之區
    別，應以違規車輛車身是否伸入路口範圍為斷，易言之，車
    輛無視於紅燈警示，有穿越路口之意圖，而車身已伸入路口
    範圍，應視同闖紅燈，若僅伸越停止線而未達路口範圍者，
    則視為不遵守標線指示而應適用同條例第60條第2項規定裁
    罰，交通部82年4月22日交路（82）字地00 9811號函可資參
    照。
四、本件原處分意旨略以：受處分人甲○○，於96年12月12 日
    上午8時22分許，駕駛車牌號碼GF- 4515號自小客車，沿臺
    北縣永和市○○路○段北往南方向行駛，駛至永和路與中正
    路交岔路口時，該處係有燈光號誌管制之交岔路口，且永和
    路方向顯示為紅燈，竟仍穿越停止線進入路口範圍而欲左轉
    進入中正路西往東方向車道，而為正在該處執行交通稽查勤
    務之臺北縣政府警察局永和分局永和交通分隊員警楊海文攔
    停，以受處分人有違反道路交通管理處罰條例第53條第1項
    規定製單舉發，記載應到案日期為96年12月27日，受處分人
    雖拒簽收，仍經員警依違反道路交通管理事件統一裁罰基準
    及處理細則第11條第1項第1款後段規定告知其應到案時間及
    處所，並記明事由與告知事項而生收受效力，受處分人嗣於
    96年12月24日向原處分機關即交通部公路總局臺北區監理所
    提出申訴書，經原處分機關函請舉發單位調查結果，仍認違
    規行為明確並函覆異議人，嗣受處分人於97年1月29日再度
    具狀申訴，經原處分機關再度函請舉發單位調查結果，仍認
    本件違規事實明確，嗣原處分機關即於98年1 2月25日依道
    路交通管理處罰條例第53條、第63條第1項第3款、違反道路
    交通管理事件統一裁罰基準表規定，逕行裁處受處分人罰鍰
    5400元，並記違規點數3點，受處分人於98年12月30日收受
    裁決書後，於法定猶豫期間之末日即99年1月19日向原處分
    機關提出交通違規案件陳述書等情，有舉發通知單、申訴書
    、交通部公路總局臺北區監理所北監自字第097600 1108 號
    函、臺北縣政府警察局永和分局97年1月9日北縣警永裁字第
    0970000070號函、第2次申訴書、臺北縣政府警察局永和分
    局97年2月13日北縣警永裁字第0970004513號函、交通部公
    路總局臺北區監理所北監自字第0971000952號函、裁決書、
    送達證書、交通部公路總局臺北區監理所交通違規案件陳述
    書、臺北縣政府警察局永和分局99年2月3日北縣警永交字第
    0990003380號函、交通部公路總局臺北區監理所北監自字第
    0992005958號函等在卷可稽。
五、經查：受處分人甲○○坦承有於上開時、地，駕駛車牌號碼
    GF-4515號自小客車，沿臺北縣永和市○○路2段北往南方向
    行駛，駛至永和路與中正路交岔路口時，該處係有燈光號誌
    管制之交岔路口，因欲左轉而超越停止線，即為在該處執行
    交通指揮勤務之員警楊海文攔停製單舉發等情，惟矢口否認
    有何闖紅燈之違規行為，於原審辯稱：伊車輛超越停止線欲
    左轉進入中正路時，永和路方向正好由綠燈轉為黃燈，旋遭
    後方一名女警吹哨制止，伊停於路口進退兩難，此時永和路
    方向燈號轉為紅燈，員警即指示伊左轉停至中正路，隨即以
    伊闖紅燈為由製單舉發，本案顯係員警誤導伊左轉，故不應
    處罰伊云云。經查：證人即製單舉發本件違規行為之員警楊
    海文業於原審證稱：伊當時在交岔路口中央執行交通指揮勤
    務，該交岔路口永和路北往南車道為三時相號誌，號誌順序
    分別為直行加左轉、直行（禁止左轉）、紅燈，亦即設有永
    和路北往南車道左轉中正路西往東車道之箭頭綠燈，異議人
    所駕車輛於永和路左轉中正路之箭頭綠燈熄滅後、僅存永和
    路直行方向為綠燈時仍在該路口停止線後等待，直至永和路
    直行方向亦變為紅燈後，始穿越停止線進入路口欲左轉進入
    中正路，旋遭伊攔停製單舉發等語（見原審99年4月8日訊問
    筆錄）。由上觀之，受處分人與證人楊海文所述異議人車輛
    超越停止線時之燈號情形雖有不同（受處分人稱係永和路直
    行方向綠燈變換為黃燈時即已超越停止線，證人楊海文則稱
    係永和路直行方向亦變為紅燈時始超越停止線），然員警與
    受處分人並不認識，衡情並無干冒偽證之風險，故意誣指受
    處分人之必要，且依常情觀之，受處分人當時係自永和路欲
    左轉進入中正路，若非左轉燈號已熄滅，而受處分人仍穿越
    停止線欲左轉，後方員警何用吹哨制止，若非因受處分人車
    輛穿越停止線而阻礙對向車輛通行，員警何須於路口已轉為
    紅燈之際，仍指揮受處分人左轉至路口停車受罰，自應以證
    人楊海文上開證言為可採。縱依受處分人所辯，既然永和路
    左轉中正路方向之箭頭綠燈業已熄滅，受處分人仍不得再因
    欲行左轉而超越停止線，否則將造成永和路直行方向變為紅
    燈後，中山路與中正路直行車輛受到阻塞甚至引發事故之危
    險；又異議人雖於原審訊問時辯稱僅超越停止線一點點云云
    （見同上訊問筆錄），然觀諸受處分人提出之卷附第2次申
    訴書、現場示意圖，均不諱言其車輛業已進入路口等語，異
    議人嗣後翻異前詞，自非可採。綜上，受處分人既於永和路
    左轉中正路之箭頭綠燈熄滅後仍超越停止線進入路口欲左轉
    中正路，依前揭說明，即屬行經有燈光號誌管制之交岔路口
    闖紅燈之違規行為，員警對伊製單舉發，自無不合。至員警
    楊海文嗣後指示受處分人完成左轉進入中正路之行為，受處
    分人雖辯稱此即為依執行交通勤務警察之指揮，而得排除其
    違法性云云，然受處分人既先有於左轉箭頭綠燈熄滅後，仍
    超越停止線進入路口欲行左轉，已該當闖紅燈違規行為，本
    件並非處罰其依員警指示完成後續左轉行為，所辯自不可採
    。
六、原處分機關因而認受處分人有行經有燈光號誌管制之交岔路
    口闖紅燈之違規行為，依道路交通管理處罰條例第53條、第
    63條第1項第3款、違反道路交通管理事件統一裁罰基準表規
    定裁罰，固非無見。惟查，受處分人於96年12月12日為警製
    單舉發後，雖拒簽收，仍經員警依違反道路交通管理事件統
    一裁罰基準及處理細則第11條第1項第1款後段規定告知其應
    到案時間及處所，並記明事由與告知事項而生收受效力，受
    處分人嗣亦於應到案日期（96年12月27日）前之96年12月24
    日即向交通部公路總局臺北區監理所提出申訴書，有舉發通
    知單、申訴書可稽，應認受處分人業於期限內到案陳述意見
    ，依違反道路交通管理事件統一裁罰基準表規定，僅得處罰
    鍰2千7百元，原處分機關未察，率認本案係逕行裁決處罰，
    從重處罰鍰5千4百元，顯非適法。
七、原審詳查後，認受處分人違規行為明確，惟原處分有如上不
    當之處，因而撤銷原處分，改諭知受處分人汽車駕駛人，行
    經有燈光號誌管制之交岔路口闖紅燈，處罰鍰2千7百元，並
    記違規點數3點。核原裁定並無違法或不當，受處分人仍執
    陳詞，提起抗告，請求撤銷原處分，核無理由，抗告應予駁
    回。
八、據上論結，應依道路交通案件處理辦法第26條，刑事訴訟法
    第412條，裁定如主文。
中    華    民    國    99    年    5    月    3    日
                  刑事第十七庭  審判長法  官  王聰明
                                      法  官  黃雅芬
                                      法  官  陳世宗
以上正本證明與原本無異。
不得再抗告。
                                      書記官  李佳穎
中    華    民    國    99    年    5     月    4     日

司法院資訊處製作；財團法人民間司法改革基金會備份。
